【裁判字號】    98,易,203
【裁判日期】    980407
【裁判案由】    詐欺
【裁判全文】
臺灣臺北地方法院刑事判決               98年度易字第203號
公  訴  人  臺灣臺北地方法院檢察署檢察官
被      告  乙○○
上列被告因詐欺案件，經檢察官提起公訴（97年度偵字第23374
號），本院判決如下：
    主  文
乙○○幫助意圖為自己不法之所有，以詐術使人將本人之物交付
，累犯，處有期徒刑月，如易科罰金，以新臺幣壹仟元折算壹
日。
    事  實
一、乙○○前於民國91年間，因過失傷害案件，經本院以92年度
    交易字第10號判決有期徒刑4 月確定，並於92年8 月27日易
    科罰金執行完畢。詎乙○○仍不知警惕，明知常人均可自行
    申請金融帳戶，一般人無故取得他人金融帳戶使用之行徑，
    常係用以遂行財產犯罪，可預見將自己銀行帳戶存摺、金融
    卡及密碼提供他人使用，將幫助他人遂行詐欺犯罪，竟仍基
    於幫助他人詐欺取財之未必故意，於97年8 月1 日起至同年
    月17日間某日，將其在匯豐商業銀行股份有限公司新店分行
    （下稱匯豐銀行）申辦之第000-0000000000000000號帳戶金
    融卡及密碼，交予真實姓名年籍不詳之成年人。嗣該不詳人
    士取得上開帳戶金融卡及密碼後，旋即意圖為自己不法之所
    有，於97年8 月17日晚上9 時許（起訴書誤載為9 時30分許
    ），撥打甲○○之電話表示係東森購物客戶服務人員，需變
    更甲○○之付款方式，要求甲○○前往自動櫃員機依指示操
    作設定，致甲○○陷於錯誤，先後於當日晚上9 時25分及翌
    日凌晨0 時21分許，前往金門縣金寧鄉頂堡郵局之自動櫃員
    機，分別匯款新臺幣（下同）29,988及29,999元（起訴書誤
    認共計匯款60,021元）至乙○○前揭匯豐銀行帳戶得手。嗣
    因甲○○發覺受騙，始報警循線查悉上情。
二、案經被害人甲○○訴由臺北縣警察局新店分局報請臺灣臺北
    地方法院檢察署檢察官偵查起訴。
    理  由
一、本案被告乙○○對下列各項證據方法，均未爭執其證據能力
    ，本院審酌其作成時之情況，認為並無不適當之情事，均得
    作為證據，合先敘明。
二、訊據被告矢口否認有何提供帳戶予不詳之人幫助詐欺之犯行
    ，辯稱：伊不知上開銀行帳戶為何會遭人用以詐騙，伊並沒
    有將該帳戶之存摺、金融卡或密碼交予他人，該帳戶之存摺
    、提款卡應該是放在機車內被他人竊取使用云云。經查：
（一）有關被害人甲○○遭人以電話自稱東森購物客戶服務人員
      ，向被害人佯稱需變更付款方式，要求被害人前往自動櫃
      員機操作設定，使被害人先後於97年8 月17日晚上9 時25
      分及翌日凌晨0 時21分許，前往金門縣金寧鄉頂堡郵局匯
      款29,988及29,999元至乙○○前揭匯豐銀行帳戶之事實，
      業據被害人於警詢陳述明確（見偵查卷第8-10頁），並提
      出郵局自動櫃員機交易明細單附卷足憑（見偵查卷第13頁
      ），且有匯豐銀行97年9 月4 日（97）港匯銀店字第0050
      號函附被告上開帳戶之存款總約定書、印鑑卡、身分證正
      反面影本、客戶歷史檔交易明細查詢單、存款明細分戶帳
      在卷可考（見偵查卷第17至20頁、24-47 頁），經本院核
      對屬實，堪以認定。
（二）被告雖矢口否認提供上開匯豐銀行帳戶予他人使用云云，
      惟查：
  １. 金融帳戶攸關個人金融信用甚鉅，且由坊間報章雜誌及其
      他新聞媒體可知，對於以簡訊通知中獎、刮刮樂、購物付
      款、援助交際或其他類似之不法詐騙集團，經常利用大量
      收購之他人存款帳戶、金融卡、印章方式，以遂行及隱匿
      其等詐欺之不法行徑，一則規避執法人員之查緝，一則掩
      飾、確保因自己或他人犯罪所得之財物，類此在社會上層
      出不窮的案件，亦多所報導及再三披露，是避免此等專屬
      性甚高之物品被不明人士利用為與財產有關之犯罪工具，
      亦應為一般生活認知所應有之認識，常人無不小心保管個
      人帳戶之存簿、金融卡及密碼，以免遭人盜用。是本案被
      告果真遺失上開銀行帳戶之金融卡及密碼，則其自應向警
      局報案或向金融機構掛失，然被告非但未曾報案，亦未向
      金融機關掛失止付，已與常情相悖。
  ２. 又本案被告於92年7 月29日申辦上開匯豐銀行帳戶後，僅
      有使用至94年1 月27日，其後存款餘額僅剩61元，且直至
      97年8 月17日被害人匯款進入該帳戶前，該帳戶均未曾持
      續使用等情，有該帳戶存款明細分戶帳在卷可查。是參諸
      被告所申辦之上開帳戶業已許久未經使用之事實，可知被
      告若真有再次使用該帳戶之意，則其於該帳戶遺失後，自
      應立刻報失並再次另行申辦金融帳戶，當無放任該帳戶遺
      失不管之理。又若被告非欲再次使用該帳戶，則其何有無
      故將該帳戶之存摺、提款卡及密碼置於機車置物箱內之必
      要，益徵被告上開辯解均與常情相違。
  ３. 況該等實際實施詐騙行為之人，渠等既知以他人之帳戶掩
      飾犯罪所得，則其應係聰明狡詐之徒，而非智能愚昧之人
      。渠等當知社會上一般正常之人，如其帳戶存摺、印章、
      金融卡遺失或遭竊，為防止他人拾得或竊得其存摺、金融
      卡之人盜領其存款或做為不法使用而徒增訟累，必於發現
      後立即報警或向金融機構辦理掛失止付。而於原帳戶所有
      人掛失止付後，渠等即無法以拾得或竊得之存摺、金融卡
      提領該帳戶內之存款，在此情形下，如仍以此帳戶作為其
      犯罪工具，則在渠等向他人詐騙，並誘使被害人將款項匯
      入該帳戶後，則極有可能因帳戶所有人掛失止付而無法提
      領，渠等大費周章從事於犯罪之行為即失其意，而無法得
      償犯罪目的。換言之，從事此等財產犯罪之不法份子，若
      非確知該帳戶所有人不會去報警或掛失止付，並可確定能
      自由使用該帳戶提款、轉帳，則渠等應不至於以該帳戶從
      事於財產犯罪。再衡以被害人匯入款項至被告上述帳戶後
      ，該筆匯款隨即於當日即遭領取，有前述帳戶客戶歷史檔
      交易明細查詢單附卷可憑，更足見該不法詐騙集團，於向
      被害人詐騙時，確有把握該帳戶不會被帳戶所有人掛失止
      付。基此，倘本案被告所辯遺失為真，則行詐騙之人豈能
      安心利用該帳戶遂行詐騙犯行，足見被告上開辯解均屬卸
      責之詞，要不可採，堪認被告確係有於97年8 月1 日起至
      同年月17日間某日，將上開銀行帳戶之存摺、金融卡及密
      碼交予不詳之人使用。
（三）而金融帳戶存摺事關個人財產權益之保障，其專有性甚高
      ，除非本人或與本人具有親密或信賴關係者，難認有何特
      殊情況交予他人使用，縱偶須交付他人使用，亦必深入瞭
      解用途及合理性，始可安心提供。再現今不法份子為掩飾
      其不法獲利行徑，且避免執法人員之追究處罰，經常誘使
      一般民眾提供金融機構帳戶存摺等資料，渠等再反覆以此
      帳戶供作對外詐騙或其他各種財產犯罪之不法用途使用，
      並藉此掩飾就各該重大犯罪所得財物，業經電視新聞及報
      章雜誌等大眾傳播媒體多所報導，政府亦極力宣導，期使
      民眾注意防範，則於一般人本於生活經驗及認識，在客觀
      上當可預見完全不相識或不甚熟識之人要求提供金融機構
      存款帳戶之存摺、金融卡及其密碼等供其使用之行徑，往
      往與利用該帳戶進行詐騙或其他財產犯罪有密切關連，是
      被告在當可知將其帳戶交予他人使用，將有助於詐騙份子
      作為收取詐欺他人所得款項、財物並隱匿其身分及款項流
      向之用途，故被告主觀上當有預見幫助他人詐欺財物之可
      能。
（四）綜上，被告確有將上開銀行帳戶提供予不詳之人用以遂行
      詐騙犯行，本案事證明確，被告犯行洵堪認定，應依法論
      科。
三、論罪科刑：
（一）查被告僅交付存摺、金融卡及密碼等予姓名年籍不詳之人
      ，對其後某姓名年籍不詳之人之詐欺犯行提供助力，並無
      共同實行詐欺犯行之犯意聯絡或行為分擔，僅有幫助他人
      遂行詐欺，核其所為，係犯刑法第339 條第1 項詐欺取財
      罪之幫助犯，依刑法第30條第1 項、2 項之規定，得依正
      犯之刑減輕之。
（二）被告有如上述有期徒刑執行完畢之前科，有臺灣高等法院
      被告全國前案紀錄表及刑案資料查註紀錄表各1 份在卷可
      查，其於徒刑執行完畢後，五年內故意再犯本件有期徒刑
      以上之罪，為累犯，應依刑法第47條第1 項之規定，加重
      其刑。
（三）爰審酌被告將帳戶提供不詳之人使用，致被害人受害，並
      造成犯罪追查不易，導致犯罪橫行，且被告犯後飾詞否認
      犯行，並無悔意，行為要有不該，惟念及本件被害人受騙
      金額非鉅等一切情狀，量處如主文所示之刑，並諭知易科
      罰金之折算標準，以示懲儆。
據上論斷，應依刑事訴訟法第299 條第1 項前段，刑法第30條第
1 項、第2 項、第339 條第1 項、第47條第1 項、第41條第1 項
前段，刑法施行法第1 條之1 ，判決如主文。
本案經檢察官孫沛琦到庭執行職務。
中    華    民    國    98    年    4     月    7     日
                  刑事第七庭審判長法  官  高偉文
                                  法  官  林欣苑
                                  法  官  林勇如
上正本證明與原本無異。
如不服本判決應於收受送達後10日內向本院提出上訴書狀，並應
敘述具體理由；其未敘述上訴理由者，應於上訴期間屆滿後20日
內向本院補提理由書（均須按他造當事人之人數附繕本）「切勿
逕送上級法院」。告訴人或被害人如對於本判決不服者，應具備
理由請求檢察官上訴，其上訴期間之計算係以檢察官收受判決正
本之日期為準。
                                  書記官  葉潔如
中    華    民    國    98    年    4     月    7     日
附錄本案論罪科刑法條全文：
中華民國刑法第30條
幫助他人實行犯罪行為者，為幫助犯。雖他人不知幫助之情者，
亦同。
幫助犯之處罰，得按正犯之刑減輕之。
中華民國刑法第339 條
意圖為自己或第三人不法之所有，以詐術使人將本人或第三人之
物交付者，處5 年以下有期徒刑、拘役或科或併科1 千元以下罰
金。
以前項方法得財產上不法之利益或使第三人得之者，亦同。
前二項之未遂犯罰之。


司法院資訊處製作；財團法人民間司法改革基金會備份。
